臺灣桃園地方法院刑事判決　　　　　　　 94年度易字第288號
公　訴　人　臺灣桃園地方法院檢察署檢察官
被　　　告　壬○○
　　　　　　　　　　（現另案於臺灣桃園監獄執行中）
選任辯護人　邱鎮北律師
上列被告因恐嚇取財等案件，經檢察官提起公訴（94年度偵字第
2186號），本院判決如下︰
    主  文
壬○○無罪。
    理  由
一、公訴意旨略以：被告壬○○與庚○○、癸○○（分經本院及
    臺灣臺中地方法院判處有期徒刑1 年6 月），基於意圖為自
    己不法所有之犯意聯絡，於民國93年3 月間，共同在桃園縣
 　 龜山鄉山區，架設尼龍網捕捉竊取乙○○等人之賽鴿（被害
　  人詳如附表）。至同年3 月下旬某日，壬○○、庚○○、癸○○3 人連續致電向被害鴿主恫嚇稱：「你的鴿子在我這裡
　　，要匯款到庚○○之00000000000000號郵局帳戶內」等語，
　　使鴿主乙○○等人心生畏懼，遂依渠等之指示以每隻鴿子新
 　 臺幣（下同）約2,000 元不等之代價，匯入所指示之上開帳
    戶以繳交贖款。嗣由癸○○分別於93年4月1日、4月9 日，
　  持庚○○所有前開郵局帳戶之存摺，分別至桃園縣龜山鄉「
 　 龜山郵局」、臺北鎮鶯歌鎮「鳳鳴郵局」，以填寫提款單提
　  領現金之方式，分別領取贓款4,000 元及24,000元。經被害
　　人報警，為警方採得癸○○填寫前開提款單存根所留之可疑
　　指紋送鑑定進行比對，與癸○○檔存之指紋相符，因而循線
　　查獲。因認被告係犯刑法第320 條第1 項之竊盜罪嫌及第34
    6條第1 項之恐嚇取財罪嫌。
二、按犯罪事實應依證據認定之，無證據不得認定犯罪事實；又
    不能證明被告犯罪者，應諭知無罪之判決，刑事訟訴法第15
    4 條第2 項、第301 條第1 項分別定有明文。次按認定不利
    於被告之事實，須依積極證據，苟積極證據不足為不利於被
    告事實之認定時，即應為有利於被告之認定，更不必有何有
    利之證據；又事實之認定，應憑證據，如未能發現相當之證
    據，或證據不足以證明，自不能以推測或擬制之方法，以為
    裁判之基礎；且認定犯罪事實所憑之證據，無論直接或間接
    證據，其為訴訟上之證明，須達於通常一般之人均不致有所
    懷疑，而得確信其為真實之程度者，始得據為有罪之認定，
    倘其證明尚未達到此一程度，而有合理之懷疑存在時，尚難
    為有罪之認定基礎，最高法院30年度上字第816 號判例、40
    年度臺上字第86號、76年度臺上字第4986號分別著有判例。
    另按刑事訴訟法第156 條第2 項規定：被告之自白，不得作
    為有罪判決之唯一證據，仍應調查其他必要之證據，以察其
    是否與事實相符。其立法意旨乃在防範被告自白之虛擬致與
    真實不符，故對自白在證據上之價值加以限制，明定須藉補
    強證據以擔保其真實性。又利用非共同被告之共犯之自白或
    其他不利於己之陳述，為認定被告犯罪之證據，不特與利用
    被告自己之自白作為其犯罪之證明同有自白虛偽性之危險，
    亦不免有嫁禍於被告而為虛偽供述之危險。故就刑事訴訟法
    第156 條第2 項之立法意旨觀之，非共同被告之共犯之自白
    或其他不利於己之陳述，固得作為認定被告犯罪之證據，但
    不得作為有罪判決之唯一證據，仍應調查其他必要之證據，
    以察其是否與事實相符，亦即仍須有補強證據以擔保該共犯
    自白之真實性，始得採為斷罪之依據。又所謂補強證據，則
    指除該自白或不利於己之陳述本身之外，其他足以證明自白
    之犯罪事實確具有相當程度真實性之證據而言，雖所補強者
    ，非以事實之全部為必要，但亦須因補強證據與自白之相互
    利用，足使犯罪事實獲得確信者，始足當之，最高法院92年
    度臺上字第3298號判決意旨亦可參酌。
三、公訴人認被告涉犯上開罪嫌，無非係以被告之部分自白、告
    訴人乙○○等人之指訴、共犯癸○○之供述、共犯庚○○之
    郵局帳戶交易明細表、被害人支付贖款之匯款單、龜山郵局
    及鳳鳴郵局監視錄影帶翻拍畫面、內政部警政署刑事警察局
    93年7 月9 日刑紋字第0930140946號鑑驗通知書、告訴人乙○○之行動電話通聯紀錄等，為其論據。訊據被告則堅詞否
    認涉有何竊盜及恐嚇取財之犯行，辯稱：本案係庚○○本人
    向綽號「芭樂」之男子買鴿子，再打電話向鴿主恐嚇匯款，
    鴿主將款項匯入庚○○帳戶後，再由癸○○去領錢，伊當時
    有與庚○○、癸○○到山上採藥草，因而獲悉上情，但伊並
    未參與，伊與庚○○曾打過癸○○，癸○○因此挾怨報復等
    語。經查：
  (一)非共同被告之共犯癸○○於警詢時，固供稱：93年4 月1 日
    係伊與被告前往提領贓款．．伊與被告、庚○○等3 人，是
    從93年3 、4 月間起，在桃園縣龜山鄉山區，架設尼龍網竊
    捕他人賽鴿，大約3 、4 次，後來因天氣不佳，沒有飼主訓
    練鴿子，伊就回臺中家中，剩被告與庚○○架網竊鴿勒索鴿
    主．．是被告與庚○○教伊如何撥打電話向飼主勒索賽鴿贖
    金，伊向2 個鴿主勒索，其餘皆是被告及庚○○不知教唆何
    人向鴿主勒索，伊使用行動電話向鴿主恐嚇勒索財物，行動
    電話機具及門號係被告所提供，竊鴿勒索所得之財物，則由
    伊與被告、庚○○均分，伊共分得8,000 元云云，然此不惟
    為被告所堅詞否認，並以癸○○挾怨報復等語置辯，且證人
    庚○○於本院另案（即94年度易字第120 號案件）行準備程
    序時，即指稱：伊是與癸○○共犯，被告並未參與，被告有
    時跟我們上山，到一定點就下車，他要去採羊奶頭（藥草名
    ）等語；嗣於本院審理時經2 度提解到庭，又一再結證：本
    案在山區架網竊取鴿子後向鴿主恐嚇取財部分，及93年間向
    綽號「芭樂」之男子購買鴿子後向鴿主恐嚇取財之犯行，伊
    均僅與癸○○共犯而已，被告並未參與，被告只有跟我們搭
    同一部車上山採羊奶頭（植物名），到山上先放被告下車，
    伊與癸○○再一起到目的地網鴿，我們抓鴿子時，被告不會
    過來找我們，被告並未打電話向鴿主要錢，事後亦未分到錢
    ，伊有一次請被告幫忙領鴿主匯入之贖款，但也遭被告拒絕
    ，所以才叫癸○○去領等語，是共犯癸○○於警詢中關於被
    告涉案部分之供述，顯與證人庚○○前揭證述迥異，是否真
    實可採，已非無疑。況被告所辯：其與庚○○於案發前曾毆
    打共犯癸○○一節，核與證人庚○○於審理中證述：癸○○
    與被告有過節，因癸○○透過伊，向被告借錢修車，後來伊
    打電話向癸○○要錢，癸○○對伊大小聲，伊與被告去臺中
    找他時，他又裝傻，伊與被告才打他等情相符，應非憑空杜
    撰，參以證人庚○○並結稱：癸○○被我們打之後，很「杜
    爛」（閩南語，意指不滿），有說如果他被抓的話，一定要
    把我們兩人咬出來等語在卷，益徵共犯癸○○與被告間早有
    嫌隙，客觀上亦難排除其警詢中所為不利被告之供述，係出
    於挾怨誣指之可能。而共犯癸○○經本院屢次傳喚暨經訴警
    拘提又未能到庭，使檢察官及辯護人無從行交互詰問程序，
    以推敲其證詞之可信性，此外復查無何補強證據，足以擔保
    該共犯前揭供述之真實性，揆諸上開說明，自不得採為認定
    被告有罪之證據。
  (二)至被告於檢察官偵查時雖供承：鴿子是庚○○向別人買的，
    我們3 人一起去的，但是由庚○○向網鴿的人購買，伊陪同
    庚○○去過1 次，庚○○於93年4 月1 日載伊與癸○○去提
    款，本來要叫伊去（領款），伊不願意，庚○○就改叫癸○○去領，伊未參與此事，並未分到半毛錢，伊就是那次與庚○○去買鴿子等語，然此至多僅足證明庚○○、癸○○於93
    年4 月1 日該次購買贓鴿及提領被害人所匯款項時，被告有
    陪同在場而已，況被告純係隨同庚○○、癸○○上山採集羊
    奶頭，其間並拒絕為庚○○提領被害人所匯款項等情，既據
    證人庚○○證述如前，而卷附中華郵政股份有限公司「龜山
    郵局」於93年4 月1 日之監視錄影帶翻拍照片，經本院提示
    予證人庚○○辨識結果，亦只見共犯癸○○1 人前往提款，
    並無被告現身之畫面，則有本院94年11月3 日審理筆錄可參
    ，是徒憑被告前揭供述，尚難推認其就公訴人所指之犯行，
    與證人庚○○、癸○○間，有何犯意聯絡或行為分擔。
  (三)再者，細繹被害人乙○○、丁○○、劉國銘、己○○、甲○○、子○○、辛○○、戊○○、丙○○於警詢中所述，均僅
    指稱其等於何時地遭人竊捕鴿子及恐嚇取財，實則俱未指認
    被告確有參與其事；另鳳鳴郵局監視錄影帶翻拍照片、內政
    部警政署刑事警察局93年7 月9 日刑紋字第0930140946號鑑
    驗通知書，則只可證明癸○○有至臺北縣鶯歌鎮「鳳鳴郵局
    」提領被害人所匯款項一事，與庚○○之郵局帳戶交易明細
    表、被害人乙○○使用之行動電話通聯紀錄及被害人之匯款
    單據等，均不足證明被告與公訴人所指前揭犯行間有何關涉
    ，要難採為對被告不利之認定。
四、綜上所述，被告所辯：未參與本案竊盜及恐嚇取財之犯行等
    語，依本院調查證據之結果，尚非全然不可採信。是本案依
    現存證據，尚難認在客觀上已達於通常一般人均不致於有所
    懷疑，而得確信被告確曾犯罪之程度。此外復查無積極證據
    足認被告有何公訴人所指之犯行，揆諸首揭法條說明，自應
    為被告無罪之諭知，以昭審慎。
據上論斷，應依刑事訴訟法第301 條第1項，判決如主文。
本案經檢察官崔秉君到庭執行職務。
中　　華　　民　　國　　94　　年　　12　　月　　13　　日
                刑事第十一庭 審判長法  官  蔡 榮 澤
                                   法  官  何 俏 美
                                   法　官  丁 俊 成
以上正本證明與原本無異。
如不服本判決，應於判決送達後10日內向本院提出上訴狀（應附
繕本），上訴於臺灣高等法院。
     　　　　　　　　　　　　　　　書記官　簡 慧 瑛
中　　華　　民　　國　　94　　年　　12　　月　　15　　日
 附表：
┌──┬────┐
│編號│被害人　│
├──┼────┤
│1   │乙○○  │
├──┼────┤
│2   │丁○○  │
├──┼────┤
│3   │丑○○  │
├──┼────┤
│4   │己○○  │
├──┼────┤
│5   │甲○○  │
├──┼────┤
│6   │子○○  │
├──┼────┤
│7   │辛○○  │
├──┼────┤
│8   │戊○○  │
├──┼────┤
│9   │丙○○  │
└──┴────┘
